---
title: "projekt3"
output:
  word_document: default
  html_document: default
---

## 0.1. Ustawienia początkowe
```{r}
library(tidyr)
library(dplyr)
library(ggplot2)
library(amap)
library(stats)
```

## 0.2. Przygotowanie danych

Importujemy dane do R. Dla plików z danymi klimatycznymi koniecznie było zastosowanie argumentu header = F. Następnie dodajemy nazwy kolumn do danych klimatycznych. Aby to zrobić, najpierw tworzymy wektor zawierający nazwy miesięcy, a następnie z wykorzystaniem funkcji *colnames()* nadajemy nazwy kolumnom.

```{r}
sn2_res <- read.delim(file = "sn2_res.txt")
sn2_t <- read.delim(file = "sn2_160_101_t.txt", header = F)
sn2_p <- read.delim(file = "sn2_160_101_p.txt", header = F)

nazwy_miesiecy <- c("Rok", "Styczeń", "Luty", "Marzec", "Kwiecień", "Maj", "Czerwiec", "Lipiec", "Sierpień", "Wrzesień", "Październik", "Listopad", "Grudzień")

colnames(sn2_t) <- nazwy_miesiecy
colnames(sn2_p) <- nazwy_miesiecy

```

## 0.3. Przycięcie danych

Przed przystąpieniem do analizy należy ustalić wspólny okres dla wszytskich danych. Dane klimatyczne obejmują lata 1901 - 2000, dlatego też "przytniemy" dane dendrochronologiczne do tych ram czasowych. Wykorzystamy do tego funkcję *subset()* wraz z prostym warunkiem logicznym. Dane w przewarzającej części sa kompletne. Jedynym wyjątkiem jest kolumna X4sn2_14 - dane urywają się na roku 1971 co sprawia, że kolumna ta nie nadaje się do analizy. Z uwagi na duże braki w danych nierozsądnym byłoby zastępowanie ich średnią pozostałych, kompletnych wierszy. Usuwamy ją za pomocą komendy *select()*.

```{r}
sn2_res_cut <- subset(sn2_res, year >= 1901 & year <= 2000)
sn2_res_cut <- select(sn2_res_cut, 1:13, 15)
#zmiana nazw wierszy
row.names(sn2_res_cut) <- c(1:100)
```

## 1.1. Uśrednienie serii przyrostów

Do ramki danych sn2_res_cut dodamy kolumnę, która będzie zawierała chronologię stanowiskową. Wykorzystamy funkcję *rowMeans()*. Chronologia obejmuje lata 1901-2000 i została utworzona na podstawie 13-tej serii.

```{r}
sn2_res_cut$srednia <- rowMeans(sn2_res_cut[,2:14])
```

## 1.2 Wykres zmienności szerokości przyrostów

Utworzymy wykres liniowy prezentujący zmienność szerokości przyrostów na przestrzeni lat.

```{r}
ggplot(sn2_res_cut, aes(year, srednia)) +
  geom_line(color = "forestgreen", size = 1) +
  ylab("Średni przyrost") +
  xlab("Rok") +
  ggtitle("Zmienność szerokości przyrostów")
  
```

## 2.1 Grupowanie serii przyrostów (hierarchiczne drzewo)

Aby móc utworzyć hierarchiczne drzewo edytujemy ramkę danych.
Najpierw tworzymy ramkę bez kolumn lat i średniej i wykonujemy transpozycję.

```{r}
sn2_res_tree <- sn2_res_cut[,2:14]
sn2_res_tree_t <- t(sn2_res_tree)
```

Następnie z wykorzystaniem funkcji z pakietu *amap()* tworzymy drzewo i wydzielamy grupy.

```{r}
tree_przyr <- hcluster(sn2_res_tree_t, method = "correlation", link="ward")
plot(tree_przyr)
rect.hclust(tree_przyr, k=4, border="red")
```
# 2.2 Liczenie średnich grupowych.

Najpierw utworzymy wektory z kolejnych kolumn, które posłużą do tworzenia wykresów dla grup.

```{r}
rok <- sn2_res_cut$year
k_1 <- sn2_res_cut$X4sn2_1
k_2 <- sn2_res_cut$X4sn2_2
k_3 <- sn2_res_cut$X4sn2_3
k_5 <- sn2_res_cut$X4sn2_5
k_6 <- sn2_res_cut$X4sn2_6
k_7 <- sn2_res_cut$X4sn2_7
k_8 <- sn2_res_cut$X4sn2_8
k_9 <- sn2_res_cut$X4sn2_9
k_10 <- sn2_res_cut$X4sn2_10
k_11 <- sn2_res_cut$X4sn2_11
k_12 <- sn2_res_cut$X4sn2_12
k_13 <- sn2_res_cut$X4sn2_13
k_14 <- sn2_res_cut$X4sn2_14
k_15 <- sn2_res_cut$X4sn2_15
```

Następnie tworzymy ramki klastrów złożone analogicznie do grup na drzewie.

```{r}
klaster1_1 <- data.frame(rok, k_6, k_13)
klaster1_2 <- data.frame(rok, k_10, k_12, k_15)
klaster1_3 <- data.frame(rok, k_5, k_3, k_11, k_1, k_9, k_2, k_8)
```

# 2.3 Uśrednieni przyrostów w klastrach

Tworzymy w każdej ramce kolumnę *srednia*.

```{r}
klaster1_1$srednia <- rowMeans(klaster1_1[,2:3])
klaster1_2$srednia <- rowMeans(klaster1_2[,2:4])
klaster1_3$srednia <- rowMeans(klaster1_3[,2:8])
```

# 2.4 Wykres liniowy zmienności szerokości przyrostów.

Postępujemy podobnie jak w punkcie 1.3

```{r}
ggplot(klaster1_1, aes(rok, srednia)) +
  geom_line(color = "forestgreen", size = 1) +
  ylab("Średni przyrost") +
  xlab("Rok") +
  ggtitle("Zmienność szerokości przyrostów klaster 1_1")

ggplot(klaster1_2, aes(rok, srednia)) +
  geom_line(color = "forestgreen", size = 1) +
  ylab("Średni przyrost") +
  xlab("Rok") +
  ggtitle("Zmienność szerokości przyrostów klaster 1_2")

ggplot(klaster1_3, aes(rok, srednia)) +
  geom_line(color = "forestgreen", size = 1) +
  ylab("Średni przyrost") +
  xlab("Rok") +
  ggtitle("Zmienność szerokości przyrostów klaster 1_3")
 
  
```

## 2.5 Grupowanie serii przyrostów (metoda k-means)

Najpierw wyznaczamy optymalną liczbę klastrów metodą "łokcia" i za pomocą funkcji *abline()* zaznaczamy linią poszukiwaną wartość.

```{r}
k <- 20 # maksymalna liczba klastrów
wektor_k <- sapply(1:k,function(k){kmeans(sn2_res_tree,k)$tot.withinss}) # wektow wart. k
plot(1:k, wektor_k, type="b", pch = 16, xlab="liczba klastrów", ylab="Łączna suma wariancji klastrów", col="blue")
grid()

abline(v = 3, lty =2, col="red")
```

Następnie za pomocą funkcji *kmeans()* przydzielamy wektory do odpowiednich grup.

```{r}
sn2_res_tree_t_kmeans<-kmeans(sn2_res_tree_t, 3)
print(sn2_res_tree_t_kmeans)
```

Tworzymy ramki danych 3 wydzielonych klastrów (aby policzyć średnie).

```{r}
klaster2_1 <- data.frame(rok, k_9, k_10, k_12, k_15)
klaster2_2 <- data.frame(rok, k_1, k_2, k_7)
klaster2_3 <- data.frame(rok, k_3, k_5, k_6, k_8, k_11, k_13)
```

Liczymy średnie i dodajemy je w kolumnie.

```{r}
klaster2_1$srednia <- rowMeans(klaster2_1[,2:5])
klaster2_2$srednia <- rowMeans(klaster2_2[,2:4])
klaster2_3$srednia <- rowMeans(klaster2_3[,2:7])
```

# 2.6 Utworzenie wykresów zmienności szerokości przyrostów

Postępujemy podobnie jak w punkcie 1.2.

```{r}
ggplot(klaster2_1, aes(rok, srednia)) +
  geom_line(color = "forestgreen", size = 1) +
  ylab("Średni przyrost") +
  xlab("Rok") +
  ggtitle("Zmienność szerokości przyrostów klaster 2_1")

ggplot(klaster2_2, aes(rok, srednia)) +
  geom_line(color = "forestgreen", size = 1) +
  ylab("Średni przyrost") +
  xlab("Rok") +
  ggtitle("Zmienność szerokości przyrostów klaster 2_2")

ggplot(klaster2_3, aes(rok, srednia)) +
  geom_line(color = "forestgreen", size = 1) +
  ylab("Średni przyrost") +
  xlab("Rok") +
  ggtitle("Zmienność szerokości przyrostów klaster 2_3")

```

##3.1 Przygotowanie danych

Na początku utworzymy nowe *data.frame* zawierające dane o opadach i temperaturze dla następujących miesięcy: kwiecień, maj, czerwiec, lipiec, sierpień i wrzesień.

```{r}
opady_cut <- select(sn2_p, 5:10)
temperatura_cut <- select(sn2_t, 5:10)
```

##3.2 Analiza korelacji

Następnie wykonamy analizę korelacji (Pearsona) między danymi dendro a klimatycznymi dla chronologii z punktów 1, 2a oraz 2b polecenia. Wykorzystamy do tego funkcje *cor()*. Najperw tworzymy zmienne zawierające poszczególne korelacje, nastepnie łączymy je w dwie ramki danych, osobno dla danych o opadach i danych o temperaturze. Do połączenia wykorzystamy funkcje *rbind()*. Dla czytelności nadamy nazwy poszczególnym wierszom z wykorzystaniem *rownames()*.
 
 !trzeba wyeksportować do excela te tabelki!
```{r}
miesiace <- c("kwiecien", "maj", "czerwiec", "lipiec", "sierpień", "wrzezień")
#Chronologia z punktu 1
ch_1_o <- cor(sn2_res_cut$srednia, opady_cut, method = "pearson")
ch_1_t <- cor(sn2_res_cut$srednia, temperatura_cut, method = "pearson")

#chronologie z punku 2a
ch_1_1_o <- cor(klaster1_1$srednia, opady_cut, method = "pearson")
ch_1_1_t <- cor(klaster1_1$srednia, temperatura_cut, method = "pearson")
ch_1_2_o <- cor(klaster1_2$srednia, opady_cut, method = "pearson")
ch_1_2_t <- cor(klaster1_2$srednia, temperatura_cut, method = "pearson")
ch_1_3_o <- cor(klaster1_3$srednia, opady_cut, method = "pearson")
ch_1_3_t <- cor(klaster1_3$srednia, temperatura_cut, method = "pearson")

#chronologie z punktu 2b
ch_2_1_o <- cor(klaster2_1$srednia, opady_cut, method = "pearson")
ch_2_1_t <- cor(klaster2_1$srednia, temperatura_cut, method = "pearson")
ch_2_2_o <- cor(klaster2_2$srednia, opady_cut, method = "pearson")
ch_2_2_t <- cor(klaster2_2$srednia, temperatura_cut, method = "pearson")
ch_2_3_o <- cor(klaster2_3$srednia, opady_cut, method = "pearson")
ch_2_3_t <- cor(klaster2_3$srednia, temperatura_cut, method = "pearson")

#tabela dla opadów
korelacje_opady <- rbind(ch_1_o, ch_1_1_o, ch_1_2_o, ch_1_3_o, ch_2_1_o, ch_2_2_o, ch_2_3_o)
rownames(korelacje_opady) <-  c("ch_1_o", "ch_1_1_o", "ch_1_2_o", "ch_1_3_o", "ch_2_1_o", "ch_2_2_o", "ch_2_3_o")

write.table(korelacje_opady,file="korelacje_opady.txt")

#tabela dla temperatury
korelacje_temperatury <- rbind(ch_1_t, ch_1_1_t, ch_1_2_t, ch_1_3_t, ch_2_1_t, ch_2_2_t, ch_2_3_t)
rownames(korelacje_temperatury) <- c("ch_1_t", "ch_1_1_t", "ch_1_2_t", "ch_1_3_t", "ch_2_1_t", "ch_2_2_t", "ch_2_3_t")

write.table(korelacje_temperatury,file="korelacje_temperatury.txt")
```

##3.3 Test istotności korelacji

Po obliczeniu współczynnika korelacji Pearsona należy zbadać jego istotność. Wykorzystamy funkcje *cor.test()*. W tej funkcji domyślnie stosowana jest korelacja Pearsona. Całość wykonamy w pętlach, które pozwolą na znaczne skrócenie zapisu. Pętla wypisuje wynik testu korelacji tylko wtedy, gdy korelacja jest istotna (pvalue < 0.05). w ten sposób będziemy w stanie w szybki sposób zidentyfikować istotne wartości.

```{r}
#dla chronologii z punktu 1
for (i in 1:6) {
  tmp1 <- cor.test(sn2_res_cut$srednia, opady_cut[,i])
  if(tmp1[["p.value"]] < 0.05){
    print(tmp1)
  }
  tmp2 <- cor.test(sn2_res_cut$srednia, temperatura_cut[,i])
  if(tmp2[["p.value"]] < 0.05){
    print(tmp2)
  }
}

#dla chronologii z punktu 2a
for (i in 1:6) {
  tmp1 <- cor.test(klaster1_1$srednia, opady_cut[,i])
    if(tmp1[["p.value"]] < 0.05){
      print(tmp1)
  }
  tmp2 <- cor.test(klaster1_2$srednia, opady_cut[,i])
    if(tmp2[["p.value"]] < 0.05){
      print(tmp2)
  }
  tmp3 <- cor.test(klaster1_3$srednia, opady_cut[,i])
    if(tmp3[["p.value"]] < 0.05){
      print(tmp3)
  }
  tmp4 <- cor.test(klaster1_1$srednia, temperatura_cut[,i])
    if(tmp4[["p.value"]] < 0.05){
      print(tmp4)
  }
  tmp5 <- cor.test(klaster1_2$srednia, temperatura_cut[,i])
    if(tmp5[["p.value"]] < 0.05){
      print(tmp5)
  }
  tmp6 <- cor.test(klaster1_3$srednia, temperatura_cut[,i])
    if(tmp6[["p.value"]] < 0.05){
      print(tmp6)
  }
}

#dla chronologii z punktu 2b
for (i in 1:6) {
  tmp1 <- cor.test(klaster2_1$srednia, opady_cut[,i])
    if(tmp1[["p.value"]] < 0.05){
      print(tmp1)
  }
  tmp2 <- cor.test(klaster2_2$srednia, opady_cut[,i])
    if(tmp2[["p.value"]] < 0.05){
      print(tmp2)
  }
  tmp3 <- cor.test(klaster2_3$srednia, opady_cut[,i])
    if(tmp3[["p.value"]] < 0.05){
      print(tmp3)
  }
  tmp4 <- cor.test(klaster2_1$srednia, temperatura_cut[,i])
    if(tmp4[["p.value"]] < 0.05){
      print(tmp4)
  }
  tmp5 <- cor.test(klaster2_2$srednia, temperatura_cut[,i])
    if(tmp5[["p.value"]] < 0.05){
      print(tmp5)
  }
  tmp6 <- cor.test(klaster2_3$srednia, temperatura_cut[,i])
    if(tmp6[["p.value"]] < 0.05){
      print(tmp6)
  }
}
```

##3.4 Wykresy

Tworzymy korelogramy dla kolejnych chronologii i temperaur, a także chronologii i opadów. Z uwagi na to, że specyfika danych sprawiła, że musielibyśmy wykonać aż 84 wykresy, zdecydowaliśmy się na pominięcie wykresów dla których korelacja nie jest istotna (p.value > 0.05). Dla usprawnienia pracy zastosowaliśmy pętle *for* oraz instrukcję warunkową *if*. Szczegółowo omówimy polecenia zastosowane dla chronologii z pierwszej części zadania ponieważ dla kolejnych chronologii schemat postępowania jest analogiczny.

Wspólnym wektorem wykorzystywanym we wszytskich pętlach jest wektor zawierający nazwy miesięcy. Wykorzystamy go przy nadawaniu nazw plikom, które będa zawierać poszczególne wykresy. Kolejno, do wektora *chronologia1* przypisujemy kolumnę *srednia* z ramki danych *sn_2_res_cut* zawierającą chronologię obliczoną w zadaniu pierwszym.

Możemy teraz przystąpić do omówienia pętli. Pętla wykonuje się dla wartości zmiennej *i* od 1 do 6 (za każdym przejściem pętli zmienna jest inkrementowana). Do zmiennych *tmp_1* oraz *tmp_2* przypisujemy kolejne wektory z data.frame, które zawierają dane klimatyczne. Pozwoli to na stworzenie tymczasowych ramek danych *tmp_df1* oraz *tmp_df2*, które zawieraja kolumnę z chronologią oraz odpowiednio jedną kolumnę z danymi o opadach i temperaturze.

W zmiennych *cor_o* i *cor_t* zapisujemy wynik testu korelacji. Komendy służące do tworzenia wykresu zostały zamknięte w instrukcji warunkowej *if*. Polecenia w niej zawarte są wykonywane tylko wtedy, gdy *p.value* jest mniejsze niż 0.05. Z uwagi na to, że wyniki testu korelacji zapisywane są w postaci listy, należało zastosować odpowednie odwołanie do elementu listy zawierającego *p.value*.

Wykonywanie wykresu odbywa się w sposób standardowy. Wykorzystujemy pakiet *ggplot2* oraz funkcję *ggplot()*. w połączeniu z odpowiednimi komenadami. Tworzymy korelogram. Na osi x umieszczamy chronologię, a na osi y dane klimatyczne: sumę opadów atmosferycznych i temperaturę. *Geom_smooth* dodaje linię trendu. Komenda *print* służy do wyświetlenia narysowanego wykresu. Zapisywanie wykresu obsługuje fnkcja *ggsave*. Połączenie z funkcją *paste0* pozwala na nadawanie odpowiednich nazw plików z wykorzystaniem wcześniej stworzonego wektora zawierającego nazwy miesięcy. Analogicznie postępujemy dla danych o temperaturze. 

Schemat komend powtarza się dla chronologii w części 2a oraz 2b.


```{r}
miesiace <- c("kwiecien", "maj", "czerwiec", "lipiec", "sierpień", "wrzesień") #wektor do nadawnia nazw plikom

#------------------------------------------------------------------------dla chronologii z punktu1
chronologia1 <- sn2_res_cut$srednia #wydzielenie wektora zawierającego chronologię

for(i in 1:6)
  {
  #tmp dla danych klimatycznych
  tmp_1 <- opady_cut[,i]
  tmp_2 <- temperatura_cut[,i]
  #tmp_df do tworzenia wykresów
  tmp_df1 <- data.frame(chronologia1, tmp_1)
  tmp_df2 <- data.frame(chronologia1, tmp_2)
  #zmienne dla testu korelacji
  cor_o <- cor.test(chronologia1, tmp_1)
  cor_t <- cor.test(chronologia1, tmp_2)
  
  #-->jeśli test korelacji wykaże istotność, to tylko wtedy warunek if pozwoli na narysowanie wykresu - (p.value < 0.05)!<--#
  
  #opady dla poszczególnych miesięcy
  if(cor_o[["p.value"]] < 0.05){ 
    tmp_plot1 <- ggplot(tmp_df1, aes(chronologia1, tmp_1)) +
    geom_point(color = "blue") +
    geom_smooth(method = "lm", color = "black") +
    ylab("Suma opadów [mm]") +
    xlab("Średni przyrost")+
    ggtitle(paste0(miesiace[i]," cała tabela"))
    print(tmp_plot1)
    ggsave(tmp_plot1, filename = paste0("chrono1_opady_",miesiace[i],".png" ))
  }
  
  #temperatura dla poszczególnych miesięcy
  if(cor_t[["p.value"]] < 0.05){ 
    tmp_plot2 <- ggplot(tmp_df2, aes(chronologia1, tmp_2)) +
    geom_point(color = "red") +
    geom_smooth(method = "lm", color = "black") +
    ylab("Temperatura [°C]") +
    xlab("Średni przyrost")+
    ggtitle(paste0(miesiace[i]," cała tabela"))
    print(tmp_plot2)
    ggsave(tmp_plot2, filename = paste0("chrono1_temp_",miesiace[i],".png" ))
  }
}



#------------------------------------------------------------------------dla chronologii z punktu2
#zmienne dla obliczonych chronologii
kl1_1 <- klaster1_1$srednia
kl1_2 <- klaster1_2$srednia
kl1_3 <- klaster1_3$srednia

#------------------------------------------dla klastra 1_1
for(i in 1:6){

  tmp_1 <- opady_cut[,i] 
  tmp_2 <- temperatura_cut[,i] 
  tmp_df1 <- data.frame(kl1_1, tmp_1) 
  tmp_df2 <- data.frame(kl1_1, tmp_2) 
  
  cor_o <- cor.test(kl1_1, tmp_1)
  cor_t <- cor.test(kl1_1, tmp_2)
  
  if(cor_o[["p.value"]] < 0.05){
    tmp_plot1 <- ggplot(tmp_df1, aes(kl1_1, tmp_1)) +
    geom_point(color = "blue") + 
    geom_smooth(method = "lm", color = "black") +
    ylab("Suma opadów [mm]") +
    xlab("Średni przyrost")+
    ggtitle(paste0(miesiace[i]," klaster 1_1"))
    print(tmp_plot1)
    ggsave(tmp_plot1, filename = paste0("klaster1_1_opady_",miesiace[i],".png" ))
  }
  
  if(cor_t[["p.value"]] < 0.05){
    tmp_plot2 <- ggplot(tmp_df2, aes(kl1_1, tmp_2)) +
    geom_point(color = "red") + 
    geom_smooth(method = "lm", color = "black") +
    ylab("Temperatura [°C]") +
    xlab("Średni przyrost")+
    ggtitle(paste0(miesiace[i]," klaster 1_1"))
    print(tmp_plot2)
    ggsave(tmp_plot2, filename = paste0("klaster1_1_temp_",miesiace[i],".png" ))
  }
}


#------------------------------------------dla klastra 1_2
for(i in 1:6){

  tmp_1 <- opady_cut[,i]
  tmp_2 <- temperatura_cut[,i] 
  tmp_df1 <- data.frame(kl1_2, tmp_1)
  tmp_df2 <- data.frame(kl1_2, tmp_2) 

  cor_o <- cor.test(kl1_2, tmp_1)
  cor_t <- cor.test(kl1_2, tmp_2)
  
  if(cor_o[["p.value"]] < 0.05){
    tmp_plot1 <- ggplot(tmp_df1, aes(kl1_2, tmp_1)) +
    geom_point(color = "blue") + 
    geom_smooth(method = "lm", color = "black") +
    ylab("Suma opadów [mm]") +
    xlab("Średni przyrost")+
    ggtitle(paste0(miesiace[i]," klaster 1_2"))
    print(tmp_plot1)
    ggsave(tmp_plot1, filename = paste0("klaster1_2_opady_",miesiace[i],".png" ))
  }
  
  if(cor_t[["p.value"]] < 0.05){
    tmp_plot2 <- ggplot(tmp_df2, aes(kl1_2, tmp_2)) +
    geom_point(color = "red") +
    geom_smooth(method = "lm", color = "black") +
    ylab("Temperatura [°C]") +
    xlab("Średni przyrost")+
    ggtitle(paste0(miesiace[i]," klaster 1_2"))
    print(tmp_plot2)
    ggsave(tmp_plot2, filename = paste0("klaster1_2_temp_",miesiace[i],".png" ))
  }
}

#------------------------------------------dla klastra 1_3
for(i in 1:6){
  
  tmp_1 <- opady_cut[,i]
  tmp_2 <- temperatura_cut[,i]
  tmp_df1 <- data.frame(kl1_3, tmp_1)
  tmp_df2 <- data.frame(kl1_3, tmp_2) 
  
  cor_o <- cor.test(kl1_3, tmp_1)
  cor_t <- cor.test(kl1_3, tmp_2)
  
  if(cor_o[["p.value"]] < 0.05){
    tmp_plot1 <- ggplot(tmp_df1, aes(kl1_3, tmp_1)) +
    geom_point(color = "blue") + 
    geom_smooth(method = "lm", color = "black") +
    ylab("Suma opadów [mm]") +
    xlab("Średni przyrost")+
    ggtitle(paste0(miesiace[i]," klaster 1_3"))
    print(tmp_plot1)
    ggsave(tmp_plot1, filename = paste0("klaster1_3_opady_",miesiace[i],".png" ))
  }
  
  if(cor_t[["p.value"]] < 0.05){
    tmp_plot2 <- ggplot(tmp_df2, aes(kl1_3, tmp_2)) +
    geom_point(color = "red") + 
    geom_smooth(method = "lm", color = "black") +
    ylab("Temperatura [°C]") +
    xlab("Średni przyrost")+
    ggtitle(paste0(miesiace[i]," klaster 1_3"))
    print(tmp_plot2)
    ggsave(tmp_plot2, filename = paste0("klaster1_3_temp_",miesiace[i],".png" ))
  }
} 



#------------------------------------------------------------------------dla chronologii z punktu3
#zmienne dla obliczonych chronologii
kl2_1 <- klaster2_1$srednia
kl2_2 <- klaster2_2$srednia
kl2_3 <- klaster2_3$srednia

#------------------------------------------dla klastra 2_1
for(i in 1:6){
  tmp_1 <- opady_cut[,i]
  tmp_2 <- temperatura_cut[,i]
  tmp_df1 <- data.frame(kl2_1, tmp_1)
  tmp_df2 <- data.frame(kl2_1, tmp_2)
  
  cor_o <- cor.test(kl2_1, tmp_1)
  cor_t <- cor.test(kl2_1, tmp_2)
  
  if(cor_o[["p.value"]] < 0.05){
    tmp_plot1 <- ggplot(tmp_df1, aes(kl2_1, tmp_1)) +
    geom_point(color = "blue") + 
    geom_smooth(method = "lm", color = "black") +
    ylab("Suma opadów [mm]") +
    xlab("Średni przyrost")+
    ggtitle(paste0(miesiace[i]," klaster 2_1"))
    print(tmp_plot1)
    ggsave(tmp_plot1, filename = paste0("klaster2_1_opady_",miesiace[i],".png" ))
  }

  if(cor_t[["p.value"]] < 0.05){
    tmp_plot2 <- ggplot(tmp_df2, aes(kl2_1, tmp_2)) +
    geom_point(color = "red") + 
    geom_smooth(method = "lm", color = "black") +
    ylab("Temperatura [°C]") +
    xlab("Średni przyrost")+
    ggtitle(paste0(miesiace[i]," klaster 2_1"))
    print(tmp_plot2)
    ggsave(tmp_plot2, filename = paste0("klaster2_1_temp_",miesiace[i],".png" ))
  }
}

#------------------------------------------dla klastra 2_2
for(i in 1:6){
  tmp_1 <- opady_cut[,i]
  tmp_2 <- temperatura_cut[,i]
  tmp_df1 <- data.frame(kl2_2, tmp_1)
  tmp_df2 <- data.frame(kl2_2, tmp_2)
  
  cor_o <- cor.test(kl2_2, tmp_1)
  cor_t <- cor.test(kl2_2, tmp_2)
  
  if(cor_o[["p.value"]] < 0.05){
  
    tmp_plot1 <- ggplot(tmp_df1, aes(kl2_2, tmp_1)) +
    geom_point(color = "blue") +
    geom_smooth(method = "lm", color = "black") +
    ylab("Suma opadów [mm]") +
    xlab("Średni przyrost")+
    ggtitle(paste0(miesiace[i]," klaster 2_2"))
    print(tmp_plot1)
    ggsave(tmp_plot1, filename = paste0("klaster2_2_opady_",miesiace[i],".png" ))
  }
  if(cor_t[["p.value"]] < 0.05){
    tmp_plot2 <- ggplot(tmp_df2, aes(kl2_2, tmp_2)) +
    geom_point(color = "red") + 
    geom_smooth(method = "lm", color = "black") +
    ylab("Temperatura [°C]") +
    xlab("Średni przyrost")+
    ggtitle(paste0(miesiace[i]," klaster 2_2"))
    print(tmp_plot2)
    ggsave(tmp_plot2, filename = paste0("klaster2_2_temp_",miesiace[i],".png" ))
    }
}

#------------------------------------------dla klastra 2_3
for(i in 1:6){
  tmp_1 <- opady_cut[,i]
  tmp_2 <- temperatura_cut[,i]
  tmp_df1 <- data.frame(kl2_3, tmp_1)
  tmp_df2 <- data.frame(kl2_3, tmp_2)
  
  cor_o <- cor.test(kl2_3, tmp_1)
  cor_t <- cor.test(kl2_3, tmp_2)
   if(cor_o[["p.value"]] < 0.05){
    tmp_plot1 <- ggplot(tmp_df1, aes(kl2_3, tmp_1)) +
    geom_point(color = "blue") +
    geom_smooth(method = "lm", color = "black") +
    ylab("Suma opadów [mm]") +
    xlab("Średni przyrost")+
    ggtitle(paste0(miesiace[i]," klaster 2_3"))
    print(tmp_plot1)
    ggsave(tmp_plot1, filename = paste0("klaster2_3_opady_",miesiace[i],".png" ))
  }
  if(cor_t[["p.value"]] < 0.05){
    tmp_plot2 <- ggplot(tmp_df2, aes(kl2_3, tmp_2)) +
    geom_point(color = "red") +
    geom_smooth(method = "lm", color = "black") +
    ylab("Temperatura [°C]") +
    xlab("Średni przyrost")+
    ggtitle(paste0(miesiace[i]," klaster 2_3"))
    print(tmp_plot2)
    ggsave(tmp_plot2, filename = paste0("klaster2_3_temp_",miesiace[i],".png" ))
  }
}
```
